臺灣板橋地方法院刑事判決　　　　　　　　　　　　九十三年度訴緝字第二一九號
　　公　訴　人　臺灣板橋地方法院檢察署檢察官(甲○)
　　被　　　告　乙○○
右列被告因違反毒品危害防制條例案件，經檢察官提起公訴（九十二年度毒偵字第二
一九七號），於其為有罪陳述後，本院合議庭裁定由受命法官獨任依簡式審判程序判
決如左：
    主  文
乙○○施用第一級毒品，處有期徒刑捌月，扣案海洛因殘渣袋壹個連同其內海洛因殘
渣（量微無法秤重）沒收銷燬。
    事  實
一、乙○○曾因違反麻醉藥品管理條例案件，經本院以八十二年度易字第六四六○號
    判處有期徒刑四月確定，於民國八十三年三月十六日以易科罰金執行完畢；復因
    施用毒品違反毒品危害防制條例案件，經本院送勒戒處所觀察、勒戒後，因認有
    繼續施用毒品傾向，再送戒治處所施以強制戒治，於八十七年十二月七日因裁定
    停止戒治付保護管束而釋放，八十八年七月十五日因保護管束期滿視為強制戒治
    期滿，由本院於同年八月五日以八十八年度簡字第一七五號判決免刑確定（以上
    均不構成累犯）。詎乙○○仍不知戒除毒癮，復基於施用第一級毒品之犯意，於
    九十二年六月二十七日某時，在其位於臺北縣鶯歌鎮○○街一一三號之住處，以
    摻入香煙點燃吸食之方式，施用第一級毒品海洛因乙次。嗣於九十二年六月二十
    八日二十時許，在其住處二樓為警查獲，並扣得其所有供施用而殘留海洛因在內
    （量微無法秤重）之殘渣袋壹個。
二、案經臺北縣政府警察局三峽分局移送臺灣板橋地方法院檢察署檢察官偵查起訴。
    理  由
一、犯罪事實之認定：
  (一)右揭犯罪事實，業據被告乙○○自白不諱，而其為警查獲後經採集尿液囑託鑑定
    結果，亦呈鴉片類（即海洛因進入人體後之代謝物）陽性反應，有臺灣檢驗科技
    股份有限公司出具之濫用藥物尿液檢驗報告及臺北縣政府警察局三峽分局查獲毒
    品危害防制條例案姓名代碼對照表各乙份附卷可稽，此外復有扣案殘留海洛因在
    內（量微無法秤重）之殘渣袋乙個可為佐證，堪信其前開自白應與事實相符。
  (二)又被告前因施用毒品違反毒品危害防制條例案件，經本院送勒戒處所觀察、勒戒
    後，因認有繼續施用毒品傾向，再送戒治處所施以強制戒治，於八十七年十二月
    七日因裁定停止戒治付保護管束而釋放，八十八年七月十五日因保護管束期滿視
    為強制戒治期滿，由本院於同年八月五日以八十八年度簡字第一七五號判決免刑
    確定等情，亦有上開刑事判決書及臺灣高等法院被告全國前案紀錄表可憑。
  (三)是以本件事證明確，被告於強制戒治執行完畢釋放後五年內再為施用毒品之犯行
    （亦為強制戒治完畢後五年內再犯），堪為認定，應予依法論科。
二、論罪科刑之法律適用：
  (一)按海洛因為毒品危害防制條例第二條第二項第一款所定之第一級毒品，核被告乙
    ○○所為，係犯同條例第十條第一項之施用第一級毒品罪。其施用前後持有海洛
    因之低度行為為施用之高度行為所吸收，不另論罪。次按施用毒品者具病患性犯
    人之特質，故毒品危害防制條例設有特別之刑事處遇程序，就符合一定條件經施
    以戒除措施（觀察勒戒及強制戒治）之施用毒品犯罪人，得免其刑事追訴處罰；
    而毒品危害防制條例業於九十二年七月九日部分修正公布，並於公布後六個月即
    九十三年一月九日施行，對施用毒品即違反毒品危害防制條例第十條之犯罪，修
    正前區分為初犯、五年後再犯、五年內再犯及三犯以上而異其刑事處遇程序，修
    正後則簡化區分為初犯、五年內再犯及五年後再犯三種，亦即其修正僅就非屬犯
    罪構成要件之追訴處罰條件有所更異，至於論罪處罰科刑之法條本身（即毒品危
    害防制條例第十條第一項及第二項）並無變更。又就修正前已繫屬之施用毒品案
    件，該條例第三十五條第一項第三款規定審判中之案件應由法院依修正後之規定
    之處理，另同條第二項則規定如依修正前之規定有利於行為人者，適用最有利於
    行為人之法律；查本件係於毒品危害防制條例修正實施前繫屬本院，而被告前開
    犯行，屬毒品危害防制條例修正實施前所定強制戒治完畢後五年內再犯之應予追
    訴處罰類型，於該條例修正實施後，則屬修正後條例所定強制戒治執行完畢釋放
    後五年內再犯之應予追訴處罰類型，是無論依修正前後之規定，其行為均屬應予
    追訴處罰之犯罪，修正前之條文並無較有利於被告之情形，而處罰所應適用之法
    條本身亦無變更，故依前開之說明，即應適用修正後關於追訴處罰條件之規定，
    且無庸變更檢察官起訴之論罪法條。
  (二)爰審酌被告有如事實欄所載多次施用毒品遭查獲之紀錄，此有臺灣高等法院檢察
    署刑案紀錄簡覆表在卷可稽，素行不佳，且前已因強制戒治期滿而受免刑判決，
    已受毒品危害防制條例對施用毒品人之寬典，竟仍再為吸食，顯見並無悔意，惡
    性非淺，然被告施用毒品實為戕害自身健康之犯罪，於他人尚無明顯重大危害，
    並斟酌其施用之期間與次數，及其於審理中能坦認犯行，犯罪後之態度尚稱良好
    等一切情狀，量處如主文所示之刑，以資儆懲。
  (三)警於查獲時扣得之海洛因殘袋乙個，係被告所有供其施用海洛因之後用餘之物，
    此經被告自陳明確，核屬其所有供本件犯罪所用之物，然因該袋與其內沾黏附著
    之第一級毒品海洛因殘渣無法分離，應併同海洛因殘渣依毒品危害防制條例第十
    八條第一項前段之規定為沒收銷燬之諭知。至於同時扣案之注射針筒乙支，係警
    自同遭查獲之另案被告徐青山身上起獲，亦非屬本件被告所有或供其本件犯罪使
    用之物，與被告無涉，此經其供陳無訛，核與另案被告徐青山警詢中之供述相符
    ，且客觀上注射針筒亦與被告本件以摻入香煙而吸食之施用方式無關，堪認被告
    上開置辯屬實。則該注射針筒既非被告所有供本件犯罪所用之物，亦非法定應予
    義務沒收之違禁物，自無從於被告刑之宣告項下併為沒收之諭知，附此敘明。
據上論斷，應依刑事訴訟法第二百七十三條之一第一項、第二百九十九條第一項前段
、毒品危害防制條例第十條第一項、第二項、第二十三條第二項、第十八條第一項前
段、第三十五條第一項第三款，刑法第十一條前段，判決如主文。
本案經檢察官許智評到庭執行職務。
中　　　華　　　民　　　國　　九十三　　年　　 十一 　　月　　二十五　　日
                              臺灣板橋地方法院刑事第十三庭
                                  法  官  楊  博  欽
右正本證明與原本無異
如不服本判決應於送達後十日內向本院提出上訴狀
                                  書記官  曾  美  滋
中　　　華　　　民　　　國　　九十三　　年　　 十一 　　月　　二十五　　日
附錄本案論罪科刑法條全文：
毒品危害防制條例第十條
  施用第一級毒品者，處六月以上五年以下有期徒刑。
  施用第二級毒品者，處三年以下有期徒刑。
